臺灣彰化地方法院交通事件裁定　　　　100年度交聲字第971號
原處分機關　交通部公路總局臺中區監理所彰化監理站
異　議　人　郭凱綸
即受處分人
上列異議人即受處分人因違反道路交通管理處罰條例案件，對於
交通部公路總局臺中區監理所彰化監理站民國100年5月5日所為
之處分（彰監四字第裁64-I00000000號裁決書）聲明異議，本院
裁定如下：
    主  文
原處分撤銷。
郭凱綸重型機車駕駛人，未依號誌指示行駛，處罰鍰新臺幣陸佰
元，並記違規點數一點。
    理  由
一、原處分意旨略以：異議人即受處分人郭凱綸於民國100年1月
    17日12時48分許，騎乘車牌號碼KVK-576號重型機車，行經
    彰化縣彰化市○○路與三竹路路口時，為彰化縣警察局彰化
    分局員警舉發「未依號誌指示行駛」違規。異議人另於99年
    9月6日因酒後駕車為警舉發，並依道路交通管理處罰條例第
    68條第2項前段規定，記違規點數5點，是本次爰依同條例第
    48條第1項第2款、第63條第1項、第68條第2項後段規定，於
    100年5月5日裁處異議人罰鍰新臺幣（下同）600元，記違規
    點數1點，吊扣駕駛執照12個月，原處分並無不合等語。
二、聲明異議意旨略以：異議人係騎乘重型機車酒駕卻因無機車
    駕照而需吊扣汽車駕照，為此聲明異議等語。
三、本件僅有1個交通違規行為，且有關其處罰效果之罰鍰、吊
    扣駕駛執照，與該交通違規行為是否存在均無從分離。法院
    審理時應先確定異議人是否真有交通違規之事實，再決定原
    處分機關所適用之法律有無錯誤。從而，異議人於聲明異議
    狀雖僅提及吊扣駕駛執照部分，其餘部分並未提及，惟罰鍰
    與其交通違規行為是否存在既無從分離，法院自應予以審理
    。否則，如法院審理結果，認其交通違規行為不存在，則僅
    能將原處分關於吊扣駕駛執照部分予以撤銷改判，其餘部分
    因認未經聲明異議而確定，致生無交通違規行為，而遭處施
    以道路交通安全講習之不合理現象（臺灣高等法院暨所屬法
    院98年法律座談會刑事類提案第23號研討結果意旨參照）。
    據上，本件就異議人聲明異議狀所未提及部分，本院自應併
    予審理，合先敘明。
四、按駕駛人駕駛汽車，應遵守道路交通標誌、標線、號誌之指
    示，並服從交通指揮人員之指揮。又汽車行駛至交岔路口，
    其行進、轉彎，應遵守燈光號誌或交通指揮人員之指揮，遇
    有交通指揮人員指揮與燈光號誌並用時，以交通指揮人員之
    指揮為準。道路交通安全規則第90條、第102條第1項第1款
    定有明文。再按汽車駕駛人轉彎時，不依標誌、標線、號誌
    指示，處新臺幣（下同）600元以上1800元以下罰鍰。又汽
    車駕駛人有第48條者，除依原條款處罰鍰外，並予記違規點
    數1點。道路交通管理處罰條例第48條第1項第2款、第63條
    第1項第1款亦定有明文。經查：異議人於100年1月17日12時
    48分許，騎乘車牌號碼KVK-576號重型機車，行經彰化縣彰
    化市○○路與三竹路路口時，為彰化縣警察局彰化分局員警
    舉發「未依號誌指示行駛」違規，有彰化縣警察局舉發違反
    道路交通管理事件彰警交字第I00000000號通知單、交通部
    公路總局臺中區○○○○○道路交通管理事件彰監四字第裁
    64-I00000000號裁決書、車號查詢重型機車車籍在卷可佐，
    此部分事實，應堪認定，是原處分機關依前揭規定，裁處受
    處分人罰鍰600元，並記違規點數1點，核無違誤。
五、有關吊扣駕駛執照部分：
    汽車駕駛人取得高一級車類之駕駛資格者，應換發駕駛執照
    ，並准其駕駛較低級車類之車輛，已領有小型車駕駛執照者
    ，得駕駛輕型機器腳踏車，道路交通安全規則第61條第1項
    第4款定有明文。是汽車駕駛執照、機器腳踏車駕駛執照間
    ，除已持有汽車駕駛執照可騎乘輕型機器腳踏車外，該二類
    駕駛執照不可流用，否則即屬無照駕駛，均應依道路交通管
    理處罰條例第21條第1項第1款、第2款、第9款規定處罰。換
    言之，領有小型車駕駛執照，而未領有普通重型機車者，僅
    得騎乘輕型機器腳踏車，倘騎乘大型或普通重型機車，則屬
    無照駕駛，與道路交通管理處罰條例第68條第2項所謂「領
    有汽車駕駛執照之汽車駕駛人」之要件有間，自無道路交通
    管理處罰條例第68條第2項之適用（臺灣高等法院100年度交
    抗字第501號裁定、臺灣高等法院臺中分院100年度交抗字第
    374號裁定）。經查：異議人領有小型車普通駕駛執照，並
    未領有重型機器腳踏車駕駛執照，此有異議人汽車、機車駕
    照基本資料在卷可憑，依上述規定及說明，異議人持有之上
    開小型車普通駕駛執照既無法據為騎乘重型機車之憑證，而
    在異議人未持有重型機車駕駛執照，仍騎乘前揭重型機車，
    顯然屬於「無照駕駛」，非屬道路交通管理處罰條例第68條
    第2項規定情形，詎原處分機關竟仍依該規定，對異議人裁
    處吊扣駕駛執照12個月之處分，即有違誤。
六、綜上，異議人騎乘重型機車，未依號誌指示行駛之違規行為
    事證明確，堪予認定，原處分機關據以援引道路交通管理處
    罰條例第48條第1項第2款及第63條第1項第1款規定，裁處異
    議人罰鍰600元，並記違規點數1點，核無違誤。惟原處分漏
    未審酌現行道路交通管理處罰條例第68條之修正意旨，在異
    議人持小型車普通駕駛執照，並未領有重型機器腳踏車駕駛
    執照，異議人此次駕駛行為核屬「無照駕駛」，而非屬「領
    有汽車駕駛執照」之情形，原處分機關遽引道路交通管理處
    罰條例第68條第2項之規定，吊扣異議人駕駛執照12個月，
    容有未洽。原處分既有上開違法不當之處，本院即無從維持
    。從而，異議人提出之異議為有理由。又基於本件為同一交
    通違規行為，原處分機關所為之吊扣處分、罰鍰、記違規點
    數1點之各處分無從區分，雖異議人未就罰鍰、記違規點數1
    點之處分有所爭執，仍應由本院將原處分撤銷，自為裁罰如
    主文第2項所示，以期適法。
七、據上論斷，應依道路交通管理處罰條例第87條第2項、道路
    交通事件處理辦法第19條前段，裁定如主文。
中    華    民    國    100    年    10    月    7    日
                      交通法庭  法  官  蘇雅慧
以上正本證明與原本無異。
如不服本裁定，應於收受送達後5日內向本院提出抗告狀。（應
附繕本）
中    華    民    國    100    年    10    月    7    日
                                書記官  吳芳儀